 臺灣桃園地方法院交通事件裁定　　 99年度交聲字第435號
原處分機關　交通部公路總局新竹監理所
異　議　人
即受處分人　方　力
上列異議人因違反道路交通管理處罰條例案件，對於交通部公路
總局新竹區監理所中華民國99年3 月17日桃監裁罰字第裁52─DB
0000000號裁決書所為之處分，聲明異議，本院裁定如下：
    主      文
原處分撤銷。
方力汽車駕駛人，駕駛汽車經測試檢定酒精濃度超過規定標準，
因而肇事致人受傷，吊扣其普通小型車駕駛執照貳年，並應接受
道路交通安全講習。
    理      由
一、原處分意旨略以：異議人即受處分人方力於民國98年2 月19
    日下午5 時43分許，酒後駕駛車牌號碼7D─9976號自用小客
    車，行經桃園縣八德市○○街50巷9 號前時，經警測得其呼
    氣酒精濃度達每公升0.83毫克，已超過規定標準，掣單舉發
    後，由原處分機關依道路交通管理處罰條例第35條第1 項第
    1 款、第24條第1 項第2 款( 原處分書漏載) 規定，裁處罰
    鍰新臺幣（下同）4 萬9,500 元，吊扣職業大貨車駕駛執照
    12個月，並施以道路安全講習，嗣後因異議人上開行為業經
    本院以98年度審交簡字第93號刑事簡易判決判處有期徒刑2
    月確定，原處分機關爰依一事不二罰之原則，自行更正上開
    罰鍰4 萬9,500 元部分為不罰等語。
二、聲明異議意旨略以：伊不爭執酒駕違規事實，但伊酒駕當時
    是駕駛自用小客車，希望不要吊扣伊職業大貨車駕駛執照等
    語。
三、按汽車駕駛人有飲用酒類或其他類似物後其吐氣所含酒精濃
    度超過每公升0.25毫克或血液中酒精濃度超過百分之0.05以
    上，不得駕車，道路交通安全規則第114 條第2 款定有明文
    。又汽車駕駛人，駕駛汽車經測試檢定酒精濃度超過規定標
    準者，處新臺幣1 萬5,000 元以上6 萬元以下罰鍰，並當場
    移置保管該汽車及吊扣其駕駛執照1 年；因而肇事致人受傷
    者，並吊扣其駕駛執照2 年；汽車駕駛人有第35條第1 項規
    定之情形者，應接受道路交通安全講習，道路交通管理處罰
    條例第35條第1 項第1 款、第24條第1 項第2 款亦分有明文
    。次按道路交通管理處罰條例第68條於94年12月14日修正公
    布，並自95年3 月1 日施行，修正前原規定：「汽車駕駛人
    ，因違反本條例及道路交通安全規則之規定，受吊扣或吊銷
    駕駛執照處分時，吊扣或吊銷其持有各級車類之駕駛執照」
    ；修正後則規定：「汽車駕駛人，因違反本條例及道路交通
    安全規則之規定，受吊銷駕駛執照處分時，吊銷其持有各級
    車類之駕駛執照」，已刪除「吊扣」駕駛執照處分之效力擴
    及所持有各級車類駕駛執照之規定。觀諸修法過程，原擬修
    正之條文提案乃「汽、機車駕駛人，因違反本條例及道路交
    通安全規則之規定，受吊扣或吊銷駕駛執照處分時，吊扣或
    吊銷其違法或違規當時所駕駛車輛之駕駛執照。」惟立法者
    因考量違規吊扣駕駛執照，不宜連其他如職業上、生活上所
    需之駕駛執照一併吊扣，否則恐影響人民工作及生活甚鉅，
    失之過酷等情，經協商後，刪除「吊扣或」始通過修正條文
    乙節，有立法院公報94卷48期3430號二冊第107 至136 頁立
    法院第6 屆第2 會期交通委為會全體委員會議紀錄、94卷70
    期3452號第135 至141 頁院會紀錄及修正條文說明欄記載「
    委員提案：原條文將違法或違規駕駛人所持有各級車類之駕
    照一併吊扣或吊銷失之過酷，影響人民工作及生活甚鉅，爰
    修正之。審查會：依現行法條文，文中『吊扣或』三字均刪
    除，修正通過」可考。顯見立法者原意僅限吊扣違規當時所
    駕駛車輛之駕駛執照，不得吊扣所持有各級車類之駕駛執照
    ，乃衡平維護道路交通安全與違規駕駛人工作財產權後，依
    比例原則所為之立法裁量，本院應予尊重。又酒醉駕車行為
    固製造法所不容許之風險，惟從風險實現觀點而言，酒後所
    駕車類究係機車、小客車甚或大客車，對交通安全所生危害
    ，實甚殊異，如駕駛人駕駛低一級之車類違反道路交通管理
    處罰條例規定時，不論其所造成之實害結果一律吊扣駕駛人
    所持有之各類駕駛執照，亦有違相同事件相同處理，不同事
    件不同處理之平等原則（臺灣高等法院暨所屬法院97年法律
    座談會刑事類提案第40號、98年法律座談會刑事類提案第20
    、23號參照）。準此，前揭「吊扣其駕駛執照1 年」之規定
    ，應僅及於吊扣與違規當時所駕駛車輛同級之車類駕駛執照
    。
四、經查:
  (一)異議人於前揭時地酒後駕駛普通小型車，經警測得呼氣酒精
    濃度達每公升0.83毫克，由原處分機關裁處裁處罰鍰4 萬9,
    500 元及吊扣職業大客車駕駛執照1 年乙節，為異議人自承
    在卷，並有舉發違反道路交通管理事件通知單、本件裁決書
    、送達證書、桃園監理站汽車駕駛人螢幕列印、汽車駕駛人
    經歷證明書等在卷可稽。又異議人前於85年1 月5 日考領普
    通大貨車駕駛執照，89年2 月21日考領換發職業大貨車駕駛
    執照迄今仍為有效之事實，亦有桃園監理站汽車駕駛人螢幕
    列印、汽車駕駛人經歷證明書等存卷可按。而本件異議人因
    上開酒後駕駛普通小型車肇事致人受傷，因而涉犯刑法第18
    5 條之3 公共危險罪，業經本院以98年度審交簡字第93號刑
    事簡易判決判處有期徒刑2 月，如易科罰金，以新臺幣1000
    元折算1 日，緩刑2 年確定( 過失傷害部份未經告訴) 等情
    ，除據異議人陳明在卷外，並有該案簡易判決、臺灣高等法
    院被告前案紀錄表等附卷可佐，並經本院調取前開刑事卷宗
    核閱無訛，以上各情均堪認定。
  (二)本件異議人於前揭違規行為時，所駕車輛既係自用小客車即
    普通小型車，揆諸上揭說明，原處分機關自僅得吊扣其普通
    小型車駕駛執照，並無得吊扣其持有他級車類駕駛執照之依
    據，原處分竟為裁處吊扣異議人職業大貨車駕駛執照之處分
    ，即有未洽。又本件異議人有於前揭時、地飲用酒類後駕駛
    普通小型車而肇事致人受傷之違規行為，揆諸上揭規定，應
    吊扣其駕駛執照2 年，原處分機關漏未審酌，因而僅裁決吊
    扣駕駛執照12個月，亦有未洽。
  (三)至道路交通主管機關對於汽車駕駛執照之管理，因採取一照
    原則，未發給駕駛人較低等級車類之駕駛執照，究應如何吊
    扣異議人之普通小型車駕駛執照，乃屬駕駛執照管理所衍生
    之執行問題，應由道路交通主管機關本於職權，以利用電腦
    資料處理或在異議人之職業大貨車駕駛執照註記或其他方式
    ，為妥適之處理（臺灣高等法院暨所屬法院98年法律座談會
    刑事類提案第23號參照），併此敘明。
五、綜上所述，本件異議人確有於前揭時、地飲用酒類後駕駛自
    用小客車而肇事致人受傷之違規行為，原處分機關漏未審酌
    現行道路交通管理處罰條例第68條之修正意旨以及異議人肇
    事致人受傷等情，吊扣異議人大貨車職業駕駛執照12個月之
    裁決，即有未恰。又聲明異議，屬一種司法救濟途徑，由法
    院審查受處分人所涉之違規事實是否成立，及原處分所適用
    之法條是否正確、裁罰是否適當，因法院負有司法審查之作
    用，對原處分失當時，應自為處分（臺灣高等法院暨所屬法
    院98年法律座談會刑事類提案第23號參照），本件原處分關
    於罰鍰( 嗣後已自行更正此部分為不罰) 、道路安全講習部
    分，雖於法有據，並無違誤，惟其既係就單一違規行為所為
    處分之部分法律效果，自無從割裂維持，應併予撤銷，另依
    道路交通管理處罰條例第35條第1 項第1 款、第24條第1 項
    第2 款，自為裁罰如主文第2 項所示，以資適法。
據上論斷，應依道路交通管理處罰條例第87條第2 項，道路交通
事件處理辦法第19條，裁定如主文
中    華    民    國    100    年   3     月    1    日
                     交通法庭  法  官  李麗珍
以上正本證明與原本無異。
如不服本裁定，應於送達後5 日內，向本院提出抗告狀。
                              書記官  阮蘭翔
中    華    民    國   100    年    3     月    12    日